---
title: "Data transformations"
format: html
editor: visual
---

# Explicación

En este documento simulo y creo la data para el análisis de los estudiantes.
La idea es mantener la estructura general de los datos, pero vamos a cambiar el tema de las pruebas estandarizaas.



## School data 1

En este data set, mantendremos todo excepto los puntajes en pruebas. 
En nuestra historia, estos son los puntajes en las pruebas 

Estos los vamos a estandarizar y pasar a puntajes PSU (max 800, mediana 500 )

```{r}

# load readr package
library("readr", "here")

#prueba el directorio que te dice con here
here::here()
```

Entonces, dentro de `here("[Escribes el directorio relativo]")` actuará como el directorio relativo sin errores. Entonces, cargamos los datos y los asignamos a un data frame.

```{r}

school_data_1 <- read.csv(here::here("data_raw/school_data_1.csv"))

```


```{r}
# Standardize test score
# Group analysisdata by year
analysisdata<-group_by(analysisdata,year)

# Create a new variable with mutate
analysisdata<-mutate(analysisdata, test_score=(test_score-mean(test_score))/sd(test_score))

```




```{r}
# Standardize test score
# Group analysisdata by year
analysisdata<-group_by(analysisdata,year)
# Create a new variable with mutate
analysisdata<-mutate(analysisdata, test_score=(test_score-mean(test_score))/sd(test_score))
# show mean of test_score
print(paste("Mean of test score:",mean(analysisdata$test_score)))
```


Vamos a cambiarle el nombre de summerschool a preu.





